臺灣高等法院臺中分院刑事判決　　　　　　　　　　九十三年度上易字第九○一號
　　上　訴　人　臺灣臺中地方法院檢察署檢察官
　　被　　　告　己○○
右上訴人因被告詐欺案件，不服臺灣臺中地方法院九十三年度易字第一二九一號，中
華民國九十三年六月二十八日第一審判決（起訴案號：臺灣臺中地方法院檢察署九十
三年度偵字第七九一○、八八○一號），提起上訴，及移
度偵字第一二二七三號），本院判決如左：
    主  文
原判決撤銷。
己○○連續幫助連續意圖為自己不法之所有，以詐術使人將本人之物交付，處有期徒
刑陸月，如易科罰金，以參佰元折算壹日。
    事  實
一、己○○因缺錢花用，於民國九十三年二月二月間，經由中國時報分類廣告得知不
    詳姓名之張姓成年男子欲租用銀行等金融機構存摺、提款卡，其在可預見張姓成
    年男子刻意蒐集他人銀行等存摺、提款卡使用，將可能藉由蒐集之存摺、提款卡
    ，以遂行詐欺取財犯罪之目的，其仍心存縱然發生此結果亦不違背其本意之情況
    下，而以電話與張姓成年男子取得連繫基於幫助張姓成年男子犯詐欺取財罪之不
    確定故意，並基於概括之犯意，應張姓成年男子之要求，先後於（一）九十三年
    二月六日，前往華南銀行台中港路分行（址設臺中市○○區○○路二段九號，以
    下簡稱華南銀行）申請開立帳號000000000000000號存款帳戶；
    （二）同年月十日，至台新商業銀行北臺中分行（址設臺中市○○路○段五五號
    ，以下簡稱台新銀行）申請開立帳號00000000000000號存款帳戶
    ；（三）同年三月十二日，至陽信商業銀行向上分行（址設臺中市○區○○○路
    一段一六六號，以下簡稱陽信銀行）申請開立帳號0000000000000
    號帳戶，於取得各該銀行之存摺、提款卡後。旋即將其存摺、提款卡連同印章及
    密碼，先後在臺中市北區區邊，以每本一千五百元（華南銀行）、一千
    元（台新銀行、陽信銀行）之代價，交與張姓成年男子，作為張姓成年男子等人
    連續向他人詐欺取財之指定匯款帳戶。嗣張姓成年男子等人遂基於意圖為自己不
    法之所有之概括犯意，於九十三年二月十八日十八時許及二月十九日二十時三十
    分許，分別以電話向丁○○、戊○○佯稱：其等金融卡遭偽造或竊領，需至提款
    機前依指示操作辦理等語，致丁○○、戊○○陷於錯誤，丁○○於十八日十八時
    許，接續三次匯款七千五百零二元、九百八十七元、五千三百二十二元（合計一
    萬三千八百十一元）；戊○○則於十九日二十一時二十八分許，匯款四萬三千九
    百元，均匯入指定之前揭己○○華南銀行帳戶。張姓成年男子等人復於九十三年
    二月二十一日中午，以電話向丙○○佯稱：有稅可退，須至提款機依指示操作等
    語，致丙○○不疑有詐，陷於錯誤，而於同日十二時三十七分許及四十分許，接
    續二次將二萬八千零一元及九萬九千七百二十六元匯入該人指定之前揭己○○台
    新銀行帳戶。再於同年三月二十三日（起訴書誤載為同年三月二十四日）下午，
    以電話向甲○○佯稱：欲退電話裝機費，但須至提款機依指示操作等語，致甲○○不疑有詐，陷於錯誤，而於同日十四時十六分許及三十二分許，接續二次將四
    萬一千九百九十八元（起訴書誤載為四萬零三百九十九元）及四萬二千一百一十
    一元（起訴書誤載為四萬二千一百一十元）匯入該人指定之前揭己○○陽信銀行
    帳戶，張姓成年男子等人共計詐得二十六萬九千五百四十七元。嗣丁○○、戊○○、丙○○、甲○○發覺操作結果係轉出上開款項，始知受騙，經報警處理而查
    悉上情。
二、案經臺中市警察局第一分局、第五分局報請臺灣臺中地方法院檢察署檢察官偵查
    起訴，及同署檢察官偵查移送併案審理。
    理  由
一、右揭犯罪事實，業據上訴人即被告（下稱被告）於警詢、偵查、原審及本院準備
    程序中坦承不諱，核與被害人丁○○、戊○○、丙○○、甲○○於警詢時指述之
    情節相符，復有華南銀行開戶基本資料、台新銀行客戶基本資料、陽信銀行開戶
    基本資料各一份，及轉帳單影本、報案紀錄、報案三聯單、受理報案紀錄各四份
    附於偵查卷可憑，事證明確，被告上開犯行，堪以認定。又被害人甲○○係於九
    十三年三月二十三日十四時十六分許、同日十四時三十二分許，接續轉帳四萬一
    千九百九十八元、四萬二千一百一十一元，有轉帳單二份附卷可憑（見偵字第七
    九一０號卷第十頁），起訴書記載其於九十三年三月二十四日下午十四時十六分
    及三十二分許，接續轉帳四萬零三百九十九元及四萬二千一百一十元，顯係誤載
    ，併予指明。
二、按連續幫助與幫助連續為不同之犯罪態樣，如基於概括犯意，多次幫助他人犯罪
    ，為連續幫助，該幫助者有多次犯罪行為；如以一幫助行為，幫助他人連續犯罪
    ，則為幫助連續，就幫助犯而言，僅有一次犯罪行為；如幫助者以多次幫助行為
    幫助他人連續犯罪，則為連續幫助連續，該幫助犯及被幫助之正犯，均有多次之
    犯罪行為。經查：該自稱「張先生」之成年男子等人基於意圖為自己不法之所有
    概括犯意，以上述方式使丁○○、戊○○、丙○○、甲○○陷於錯誤，因而交付
    本人之財物，張姓成年男子先後共連續詐欺取得二十六萬九千五百四十七元，係
    連續犯刑法第三百三十九條第一項之詐欺取財罪。而被告先後提供其上開華南銀
    行、台新銀行、陽信銀行帳戶予張姓成年子詐財，係基於幫助他人詐欺取財之不
    確定故意，且所為屬詐欺取財罪構成要件以外之行為，核被告所為，係犯刑法第
    三十條第一項、第三百三十九條第一項之幫助連續詐欺取財罪。被告先後三次幫
    助詐欺取財犯行，時間緊接，犯罪構成要件，顯係基於概括之犯意反覆為之，為
    連續犯，應依刑法第五十六條之規定論以一罪，並加重其刑。被告幫助張姓成年
    男子犯詐欺取財罪，為從犯，審酌其犯情，爰依刑法第三十條第二項規定減輕其
    刑，並先加重其刑後減輕之。公訴意旨雖未及被告提供帳戶予張姓成年男子，
    向被害人丁○○、戊○○詐欺取財部分之犯行，及被告所提供之帳戶，尚有華南
    銀行帳戶部分之事實，然因該部分犯罪事實，與已起訴且經認定有罪之犯罪事實
    間，具有連續犯之裁判上一罪關係，為起訴效力所及，本院自應併予審究。原審
    法院因認被告罪證明確，而予論科，固屬有據。然原判決未及審酌被告另提供華
    南銀行帳戶供該張姓成年男子，及關於該張姓男子詐騙被害人丁○○、戊○○等
    部分之犯罪事實，究有未洽，檢察官上訴意旨執此指摘原判決不當，即有理由，
    應由本院將原判決撤銷改判。爰審酌被告素行良好、為圖得不法利益，先後三次
    將申請之銀行帳戶存摺、提款卡連同密碼、印章提供他人作為犯詐欺取財罪之匯
    款帳戶，使詐欺者得以隱藏真實身分，導致犯罪偵查之困難，而助長犯罪之不良
    風氣；惟被告本身並未實際參與詐欺取財之犯行，責難性較輕及其犯後坦承犯行
    之態度等一切情狀，量處如主文第二項所示之刑，並諭知易科罰金之折算標準。
三、被告經合法傳喚，無正當理由不到庭，爰不待其陳述逕行判決。
據上論斷，應依刑事訴訟法第三百七十一條、第三百六十九條第一項前段、第三百六
十四條、第二百九十九條第一項前段，刑法第五十六條、第三十條、第三百三十九條
第一項、第四十一條第一項前段，罰金罰鍰提高標準條例第一條前段、第二條，判決
如主文。
本案經檢察官乙○○到庭執行職務。
中      華      民      國      九十三      年      十    月    二十    日
                                   臺灣高等法院臺中分院刑事第十庭
                                         審判長法  官　林  照  明
                                               法　官　吳　重　政
                                           　　法　官  唐　光　義
右正本證明與原本無異。
不得上訴。
                                               書記官  王  麗  珍
中     華     民     國     九十三     年      十      月    二十二     日
                                                              　　　　　ａ
